【裁判字號】    95,簡上,418
【裁判日期】    950929
【裁判案由】    傷害
【裁判全文】
臺灣板橋地方法院刑事判決             95年度簡上字第418號
上  訴  人
即  被  告  甲○○
上列上訴人因過失傷害案件，不服本院中華民國95年5 月22日第
一審簡易判決（95年度簡字第2802號，聲請簡易判決處刑案號：
95年度偵字第8890號），提起上訴，本院管轄第二審之合議庭裁
定依簡式審判程序審理，本院判決如下：
    主  文
上訴駁回。
甲○○緩刑貳年。
    事  實
一、甲○○於民國95年2 月20日晚間某時許，徒步行經臺北縣土
    城市○○街15號之便利商店前，見丙○○及乙○○（聲請簡
    易判決處刑書誤繕為林家和）兄弟二人與友人在該處聊天，
    誤以為丙○○兄弟二人出言辱罵彼，竟心生不滿，先行離去
    吆喝七、八名真實姓名年籍不詳之成年男性友人，於翌日凌
    晨1 時許，一同騎車返回上開處所，甲○○見丙○○兄弟二
    人尚在該處聊天，遂與同行之七、八名成年男子共同基於傷
    害人身體之犯意聯絡，甲○○即下車徒手毆打丙○○之頭部
    及臉部，並以腳踹丙○○之鼻子，再徒手毆打乙○○之頭部
    及臉部，同行之成年男子則或徒手或手持安全帽，圍毆丙○○、乙○○之頭部及臉部，致丙○○受有頭部創傷、鼻部挫
    傷、右手挫傷及左耳後挫傷等傷害，乙○○受有頭部創傷、
    鼻部挫傷、鼻骨骨折、左眼瞼瘀腫、左眼眶挫傷及牙齒斷裂
    等傷害。
二、案經丙○○、乙○○訴由臺北縣政府警察土城分局報請臺灣
    板橋地方法院檢察署檢察官偵查後聲請簡易判決處刑。
    理  由
一、本案被告甲○○所犯係死刑、無期徒刑、最輕本刑為3 年以
    上有期徒刑以外之罪，其於審判程序中就被訴事實為有罪之
    陳述，本院即依刑事訴訟法第455 條之1 第3 項準用同法第
    364 條及同法第273 條之1 第1 項之規定，經本院告知簡式
    審判程序之旨，並聽取公訴人及被告之意見後，裁定本案進
    行簡式審判程序，合先敘明。
二、上揭犯罪事實，業據被告於警詢、偵查及本院審理時坦承不
    諱，且經證人即告訴人丙○○、乙○○於警詢、偵查中指訴
    明確，並有告訴人二人分別受有如事實欄所載傷害之診斷證
    明書2 紙附卷可稽，足認被告前開不利於己之自白與事實相
    符。本案事證明確，被告犯行堪以認定，應依法論科。
三、按行為後法律有變更者，適用行為時之法律。但行為後之法
    律有利於行為人者，適用最有利於行為人之法律，刑法第2
    條第1 項定有明文（刑法第2 條係規範行為後法律變更所生
    新舊法律比較適用之準據法，是刑法第2 條本身雖經修正，
    但該條文既屬適用法律之準據法，本身尚無比較新舊法之問
    題，應逕適用裁判時之刑法第2 條規定以決定適用之刑罰法
    律）。又比較時應就罪刑有關之共犯、未遂犯、想像競合犯
    、牽連犯、連續犯、結合犯，以及累犯加重、自首減輕暨其
    他法定加減（如身分加減）與加減例等一切規定，綜其全部
    罪刑之結果而為比較（最高法院95年第8 次刑事庭會議一、
    (四)之決議要旨參照）。查被告行為後，刑法第28條有關共同
    正犯、第33條第5 款有關罰金之最低數額及第41條有關易科
    罰金等規定，業於94年2 月2 日修正公布，刑法施行法亦於
    95年6 月14日修正增訂第1 條之1 （有關罰金之最高數額）
    ，並均自95年7 月1 日起施行，茲就比較情形分述如下：
  (一)刑法第28條有關共犯之規定，修正前第28條規定：「二人以
    上共同實施犯罪之行為者，皆為正犯」，修正後則規定：「
    二人以上共同實行犯罪之行為者，皆為正犯」，亦即修正後
    規定，係將原來共同正犯之共同「實施」犯罪，改為共同「
    實行」犯罪，剔除完全未參與犯罪相關行為「實行」之「陰
    謀共同正犯」及「預備共同正犯」，是修正後之共同正犯之
    可罰性要件之範圍業已限縮，乃屬行為可罰性要件之變更，
    自應比較新舊法，惟本案被告係與多名真實姓名年籍不詳之
    成年男子共同為傷害告訴人丙○○及乙○○之犯罪行為，不
    論適用修正前、後之刑法第28條規定，被告均應成立共同正
    犯，經比較修正前、後之規定，對被告並無不利。
  (二)刑法第33條第5 款有關罰金之最低數額部分，刑法分則編各
    罪所定罰金之貨幣單位原為銀元，修正前刑法第33條第5 款
    規定：「罰金：（銀元）1 元以上」，而銀元與新臺幣間之
    折算，依現行法規所定貨幣單位折算新臺幣條例規定，以銀
    元1 元折算新臺幣3 元；修正後刑法第33條第5 款則規定：
    「罰金：新臺幣1,000 元以上，以百元計算之」；經比較修
    正前、後之規定，修正後刑法第33條第5 款所定罰金之最低
    數額，較之修正前提高，自以修正前刑法第33條第5 款之規
    定有利於被告。
  (三)刑法施行法第1 條之1 有關罰金之最高數額部分，修正刑法
    係自95年7 月1 日起施行，在此之前，刑法分則編有關罰金
    之貨幣單位係銀元（銀元與新臺幣之折算比例為一比三），
    ，且依刑法分則編應處罰金者，應適用罰金罰鍰提高標準條
    例第1 條、第5 條規定，就72年6 月26日前修正之刑法條文
    ，罰金數額提高2 至10倍，其後修正者則不提高倍數；而修
    正刑法施行後，因刑法第33條第5 款所定罰金之貨幣單位，
    經修正為新臺幣後，刑法分則各罪所定罰金之貨幣單位亦應
    配合修正為新臺幣，為使刑法分則編各罪所定罰金之最高數
    額與刑法修正前趨於一致，乃增訂刑法施行法第1 條之1 ：
    「中華民國94年1 月7 日刑法修正施行後，刑法分則編所定
    罰金之貨幣單位為新臺幣。94年1 月7 日刑法修正時，刑法
    分則編未修正之條文定有罰金者，自94年1 月7 日刑法修正
    施行後，就其所定數額提高為30倍。但72年6 月26日至94年
    1 月7 日新增或修正之條文，就其所定數額提高為3 倍」，
    亦即，自95年7 月1 日起，刑法分則編所定罰金之貨幣單位
    ，由原來之銀元改為新臺幣，且於94年1 月7 日刑法修正時
    （94年1 月7 日係立法院三讀通過之日期），刑法分則編未
    修正之條文定有罰金者，復未於72年6 月26日至94年1 月7
    日修正或新增，自95年7 月1 日起，有關罰金之數額提高為
    30倍。本案被告所犯刑法第277 條第1 項之傷害罪，該罪有
    罰金刑之處罰，且該條文於94年1 月7 日刑法修正時未經修
    正，亦未於72年6 月20日至94年1 月7 日間修正過，依增訂
    刑法施行法第1 條之1 規定，其罰金以新臺幣為單位，數額
    應提高30倍。此與修正前之罰金以銀元為單位，適用罰金罰
    鍰提高標準條例第1 條規定，應提高10倍，再經折算為新臺
    幣（銀元與新臺幣之折算比例為一比三），換算結果，亦為
    30倍。從而，刑法分則編各罪所定罰金刑之最高數額，於上
    開規定修正後並無不同，對被告而言，並無不利。
  (四)刑法第41條有關易科罰金之規定，因屬科刑規範事項之變更
    ，其折算標準為裁判時所應諭知，自有就新舊法規定比較之
    必要，行為時即修正前刑法第41條第1 項前段規定：「犯最
    重本刑為5 年以下有期徒刑以下之刑之罪，而受6 個月以下
    有期徒刑或拘役之宣告，因身體、教育、職業、家庭之關係
    或其他正當事由，執行顯有困難者，得以1 元以上3 元以下
    折算1 日，易科罰金」，而被告行為時之易科罰金折算標準
    ，依修正前罰金罰鍰提高標準條例第2 條前段（現已刪除）
    規定，就其原定數額提高為100 倍折算1 日，則被告行為時
    之易科罰金折算標準，應以銀元300 元折算1 日，經折算為
    新臺幣後，應係以新臺幣900 元折算為1 日。裁判時即修正
    後刑法第41條第1 項前段則規定：「犯最重本刑為5 年以下
    有期徒刑以下之刑之罪，而受6 個月以下有期徒刑或拘役之
    宣告者，得以新臺幣1,000 元、2,000 元或3,000 元折算1
    日，易科罰金」，比較修正前、後之易科罰金折算標準，以
    行為時即修正前之規定，較有利於被告。
  (五)綜合上述各條文修正前、後之比較，可知依修正前、後之規
    定，就罰金之最高數額（即刑法施行法第1 條之1 ）及共同
    正犯之修正部分，對被告並無不利，惟修正後之罰金最低數
    額及易科罰金之折算標準，均較修正前提高，顯然不利於被
    告，是修正後之規定整體而論，對被告較為不利，揆諸前揭
    最高法院決議所揭示之罪刑綜合比較原則，依刑法第2 條第
    1 項前段之規定，應整體適用行為時即修正前之規定。
四、核被告所為，係犯刑法第277 條第1 項前段之傷害罪。被告
    就上開傷害犯行，與多名真實姓名年籍不詳之成年男子間，
    有犯意聯絡及行為分擔，依修正前刑法第28條之規定，為共
    同正犯。被告所犯前開二罪，係以一行為而觸犯同一傷害罪
    名2 次，為想像競合犯，應依刑法第55條之規定，從一重處
    斷（被告行為後，刑法第55條雖亦有修正，修正前刑法第55
    條規定：「一行為而觸犯數罪名，或犯一罪而其方法或其結
    果之行為犯他罪名者，從一重處斷」；修正後第55條則規定
    ：「一行為而觸犯數罪名者，從一重處斷。但不得科以較輕
    罪名所定最輕本刑以下之刑」。亦即修正後，仍保留有關想
    像競合犯之規定，但在科刑上有所限制，然此科刑之限制僅
    係法理之明文化，非屬法律之變更，自無比較新舊法之問題
    ，最高法院95年度第8 次刑事庭會議決議五、(二)之意旨參照
    ）。原審因依現存之證據，已足認定被告犯罪，經檢察官之
    聲請，不經通常審判程序，逕以簡易判決處刑，依刑法第27
    7 條第1 項前段、行為時刑法第28條前段、第55條、第41條
    第1 項前段，罰金罰鍰提高標準條例第1 條前段、行為時罰
    金罰鍰提高標準條例第2 條之規定，並審酌被告僅因細故，
    竟與該等真實姓名年籍不詳之人當街聯手毆打告訴人之手段
    、對告訴人造成之損害非微及其品行、智識程度及犯罪後之
    態度等一切情狀，量處有期徒刑6 月，如易科罰金，以（銀
    元）300 元折算1 日。經核其認事用法均無違誤，量刑亦稱
    妥適。被告上訴雖以：已與告訴人達成和解，請求從輕量刑
    等語。惟按關於刑之量定，係實體法上賦予法院得為自由裁
    量之事項，倘其未有逾越法律所規定之範圍，或濫用其權限
    ，即不得任意指摘為違法，被告雖就原審法院適法範圍裁量
    權之行使為爭執，惟原審量定刑期，已審酌被告各種犯罪情
    狀，並無失出，是被告請求從輕量刑等語，為無理由，應予
    駁回。至該等成年男子所持以傷害告訴人之安全帽，並未扣
    案，且查無證據現仍存在，復非屬違禁物，故不予宣告沒收
    ，附此敘明。
五、按犯罪在新法施行前，於新法施行後之緩刑之宣告，應適用
    新法第74條之規定（最高法院95年第8 次刑事庭會議決議七
    之意旨可資參照）。亦即，就緩刑之宣告，係依裁判時之情
    狀為其考量標準，此部分應逕依裁判時之法律為適用基準，
    無須比較新舊法，縱因而與主刑部分所適用之法律不同，亦
    無割裂適用法律之問題。查被告前未曾因故意犯罪受有期徒
    刑以上刑之宣告，有臺灣高等法院被告前案紀錄表佐卷可考
    ，其因一時失慮致罹刑典，然已坦承犯行，知所悔悟，並與
    告訴人達成和解，有本院95年7 月26日調解筆錄、臺北縣土
    城市調解委員會95年刑調字第206 號調解書各1 紙在卷可佐
    ，經此偵審教訓，當知所警惕，而無再犯之虞，本院認所宣
    告之刑以暫不執行為適當，併依裁判時之刑法第74條第1 項
    第1 款之規定，宣告緩刑2 年，用啟自新。又告訴人二人雖
    於被告提起上訴後，具狀向本院表示撤回對被告之傷害告訴
    ，此有刑事撤回告訴聲請狀1 紙佐卷可考，惟按告訴乃論之
    罪，告訴人於第一審辯論終結前，得撤回其告訴，刑事訴訟
    法第238 條第1 項定有明文，可知告訴之撤回，應在第一審
    辯論終結前為之。是以，告訴人二人遲至本院第二審程序始
    為撤回告訴之表示，自不生撤回之效力，併此指明。
六、末按刑法於94年2 月2 日修正公布，95年7 月1 日施行，就
    行為後法律變更如何適用之準據法，已由「從新從輕」改為
    「從舊從輕」，亦即除修正後之新法有利於行為人時，例外
    適用最有利之法律外，要以適用行為時之舊法為原則，則倘
    例外適用新法者，自應於裁判內對該例外之適用為必要之說
    明。本件原審判決後，刑法方修正共同正犯、罰金之最低數
    額及易科罰金之折算標準等規定，刑法施行法亦隨之修正罰
    金之最高數額之規定，經比較新舊法，因行為時之罰金最低
    數額及易科罰金之折算標準等規定較有利於被告（詳見前述
    理由三部分），修正後之法律既非較有利於被告，本即應以
    原判決所適用之行為時法為原則，而非例外適用修正後之新
    法，是原判決雖未及比較適用法律，然對判決顯然不生影響
    ，自毋庸撤銷改判，併此敘明。
據上論斷，應依刑事訴訟法第455 條之1 第1 項、第3 項、第36
4 條、第273 條之1 第1 項、第368 條，刑法第74條第1 項第1
款，判決如主文。
本案經檢察官郭季青到庭執行職務。
中    華    民    國    95    年    9     月    29    日
                  刑事第十九庭  審判長法  官  許必奇
                                      法  官  陳明偉
                                      法  官  鄧雅心
以上正本證明與原本無異。
本判決不得上訴。
                                      書記官  王小芬
中    華    民    國    95    年    9     月    29    日


司法院資訊處製作；財團法人民間司法改革基金會備份。
